【裁判字號】    89,自,180
【裁判日期】    890612
【裁判案由】    侵占
【裁判全文】
臺灣臺中地方法院刑事判決                          八十九年度自字第一八號
    自  訴  人  甲○○
    被      告  丙○○
右列被告因侵占案件，經自訴人提起自訴，本院判決如左：
    主  文
丙○○意圖為自己不法之所有，而侵占自己持有他人之物，處罰金壹萬元，如易服勞
役，以參佰元折算壹日。
    事  實
一、丙○○意圖為自己不法之所有，明知甲○○（即陳金蘭）胞兄乙○○於民國八十
    八年十月間所交付，由甲○○簽發付款人均為第一商業銀行台中分行，帳號均0
    000000號，面額新台幣（下同）九萬九千八百元、發票日八十八年十一月
    六日，面額九萬九千八百元、發票日八十八年十一月六日，面額九萬九千元、發
    票日八十八年十一月十六日，面額九萬九千元、發票日八十八年十一月二十九日
    ，面額九萬九千元、發票日八十八年十一月二十九日，面額九萬九千元、發票日
    八十八年十二月十二日，面額九萬九千八百元、發票日八十八年十二月八日，面
    額九萬九千九百元，發票日八十八年十二月八日，支票共八張計七十九萬五千三
    百元，係甲○○於八十八年十月間交付乙○○請其向銀行貼現用以週轉之支票，
    乙○○轉向丙○○請其向銀行貼現，丙○○為甲○○貼現之代價為票面額八成之
    一半金額即三十一萬八千一百二十元借丙○○週轉，詎丙○○取得支票後，竟易
    持有為所有之意思，持之向銀行貼現或向朋友週轉，未依約將支票貼現所得三十
    一萬八千一百二十元交付甲○○而侵占入己。
二、案經甲○○提起自訴。
    理  由
一、訊之被告丙○○坦承乙○○曾交付前揭支票，惟否認有何侵占犯行，辯稱：乙○○交付上開支票係用以清償欠伊之款項，伊事後簽發支票交付自訴人甲○○係因
    自訴人亦受害人，伊不忍自訴人損失太多云云。經查右揭事實業據自訴人自陳，
    其經營之省民卡西歐有限公司須現金週轉，請乙○○幫忙向銀行貼現，乙○○將
    之交付被告，被告未將貼現所得交還自訴人，經偕同乙○○前往催討，被告同意
    簽發同前開八張支票同面額，發票日早自訴人一日之支票交付自訴人，惟被告簽
    發之支票僅兌現三張，餘五張均未兌現等語，並有自訴人及被告簽發之支票影本
    附卷可稽，又乙○○亦陳述，其將自訴人簽發之前開支票交付被告請其向銀行貼
    現，貼現所得為現金八成，並約定取得現金後一半借被告，一半交付自訴人，其
    雖有欠被告錢，但已陸續清償，並未將自訴人交付之該支票用以清償債務等語明
    確。況被告敘述其取得自訴人乙○○交付前開支票係用以清償欠被告之債務約二
    、三百萬元云云，並提出乙○○簽發或背書之本票及支票附卷可稽，惟查乙○○
    果積欠被告達二、三百萬元，其交付前開支票係用以清償所欠之債務，而前開支
    票金額僅七十九萬五千三百元，該支票若兌現，乙○○尚欠被告一、二百萬元，
    被告何以同意返還支票金額並簽發支票償付自訴人﹖另被告自述，其簽發自訴人
    之支票跳票係因其經營之公司虧損致無法償付等語，益證被告確須錢週轉而侵占
    前開款項。是被告上開所辯，自不足採信，其犯行堪以認定。
二、核被告所為，係犯刑法第三百三十五條第一項之侵占罪。爰審酌被告素行良好，
    有本院被告全國前案紀錄表附卷可稽，其為人調現後竟侵占款項，犯後否認犯行
    ，惟侵占數額非鉅，犯後已簽發支票清償自訴人，惟支票未全部兌現但已部分兌
    現等一切情狀，量處如主文所示之刑，並諭知易服勞役之折算標準，以示儆懲。
三、被告乙○○部分業經自訴人撤回自訴，附此敘明。
據上論斷，應依刑事訴訟法第三百四十三條、第二百九十九條第一項前段，刑法第三
百三十五條第一項、第四十二條第二項，罰金罰鍰提高標準條例第一條前段、第二項
，判決如主文。
中      華      民      國      八十九      年      六      月    十二  日
                                        法  官  林郁婷
右正本證明與原本無異。
如不服本判決，應於送達後十日內向本院提出上訴狀 （須附繕本） ，上訴於台灣高
等法院台中分院。
                                        書記官
中      華      民      國      八十九      年      六      月    十二  日
附錄論罪科刑法條
刑法第三百三十五條第一項：意圖為自己或第三人不法之所有，而侵占自己持有他人
之物者，處五年以下有期徒刑、拘役或科或併科一千元以下罰金。


司法院資訊處製作；財團法人民間司法改革基金會備份。
